臺灣板橋地方法院刑事判決　　　　　　　 95年度易字第949號
公　訴　人　臺灣板橋地方法院檢察署檢察官
被　　　告　丙○○
選任辯護人　簡維能律師
　　　　　　陳美華律師
　　　　　　楊政雄律師
上列被告因贓物案件，經檢察官提起公訴（95年度偵續字第174號）
，本院判決如下：
    主  文
丙○○無罪。
    理  由
甲、程序方面：按刑事訴訟法第303 條第4 款所謂曾為不起訴處
    分而違背第260 條之規定再行起訴者，係指該不起訴處分已
    確定者而言，若尚在告訴人聲請再議期中，並已有再議之聲
    請時，則原檢察官依刑事訴訟法第251 條第1 項提起公訴，
    即無前揭法條之適用，最高法院46年台非字第68號判例著有
    明文。按本件附表所示等標的物係屬告訴人正崴精密工業股
    份有限公司（以係簡稱正崴公司）所有，而該公司係在94年
    4 月27日補正委任傅恆忠、甲○○為本件之告訴代理人之授
    權書（參前述檢察署94年度偵字第6043號偵查卷宗第72 頁
    ），嗣原檢察官於94年5 月19日所為之94年度偵字第6043
    號不起訴處分書係在94年7 月7 日送達於告訴代理人甲○○
    ，此併有送達證書存卷可佐（同前卷宗第82頁），乃正崴公
    司旋即於94年7 月17日具狀聲請再議，此亦有前揭檢察署收
    文戳附於再議聲請狀足佐（參前揭檢察署95年度偵續字第17
    4 號偵查卷宗第2 頁），是本件正崴公司既於再議期間內已
    有合法之再議聲請，則前揭不起訴處分即屬尚未確定，是以
    本件公訴人依據正崴公司之告訴情節提起公訴，其程序即無
    不合。因此被告抗辯：本件情節已經上開檢察署檢察官以94
    年度偵字第6043號不起訴處分後，因訴外人達智公司、正崴
    公司均無得聲請再議之權利，故該不起訴處分即已確定，因
    此前揭檢察署檢察官所為之本件公訴係程序不合法應由本院
    為不受理判決云云，容有誤會，合先說明。
乙、實體方面：
一、公訴意旨係以：被告丙○○係址設臺北縣新莊市○○路257
    號玟昱企業有限公司（以下簡稱玟昱公司）負責人，從事中
    古電子儀器之買賣約25年，對於各廠牌電子儀器之中古價格
    均有一定之認識，竟基於故買贓物之犯意，於民國93年10月
    1 日至94年4 月5 日間，明知乙○○（另經本院判決有罪確
    定）僅係任職正崴公司之工程師，並未提出正崴公司委託出
    售如附表所示綜合測試儀、電源供應器及序號不詳綜合測試
    儀4 臺之授權文件，仍以綜合測試儀每臺新臺幣（下同）16
    萬元至20萬元、電源供應器每臺5 千元之價格，先後多次在
    位於臺北縣土城市○○路18號正崴公司之門口及臺北縣板橋
    市○○路之家樂福賣場等處，購入乙○○利用負責搬運清點
    置於正崴公司轉投資位於新竹之達智科技股份有限公司（下
    稱達智公司）電子儀器之業務上機會所侵占如附表所示之電
    子儀器及序號不詳之4 臺綜合測試儀，並將款項匯入乙○○
    個人所有之聯邦銀行000000000000號帳戶及慶豐銀行板橋分
    行00000000 000000 號帳戶，嗣因正崴公司協理傅恆忠發現
    丙○○於網路上販賣如附表所示之電子儀器後報警處理，在
    玟昱公司3 樓扣得如附表所示之儀器（其餘序號不詳之4臺
    綜合測試儀業經丙○○以17萬元至64萬元之價格售出而未扣
    案），因認被告丙○○涉犯刑法第349 條第2 項之故買贓物
    罪嫌云云。
二、按犯罪事實應依證據認定之，無證據不得認定犯罪事實，又
    不能證明被告犯罪者，應諭知無罪之判決，刑事訴訟法第15
    4 條第2 項、第301 條第1 項分別定有明文。復按，刑法第
    349 條第2 項之故買贓物罪，必也行為人於行為時係知贓而
    故為買入，始足當之，是以倘於買受時未悉此情，不論其日
    後有否得知，皆不與焉。
三、訊據被告丙○○固坦承係玟昱公司之負責人，而該公司自88
    年起開始從事儀器買賣，並於89年9 月份將儀器項目加入公
    司營業項目，又被告自93年10月初某日起至94年4 月5 日間
    止，陸續以綜合測試儀每台16萬元至20萬元、電源供應器每
    台5 千元之價格，向乙○○購買附表等所示之儀器，乙○○
    並於告訴人正崴公司門口或台北縣板橋市○○路家樂福賣場
    等處交付前述物品，被告購得後並擺設於玟昱公司3 樓，而
    被告則將交易價款匯至乙○○各於聯邦銀行所開設之000000
    000000號帳戶及於慶豐銀行板橋分行所開設之000000000000
    00號帳戶，被告並在購入前揭物品後即上網販賣等情不諱，
    惟堅詞否認有故買贓物之犯行，辯稱乙○○曾告知彼有權處
    理系爭儀器，且劉某交付儀器之地點多次約在告訴人正崴公
    司門口，故被告從未懷疑附表標的物來源之正當性，亦即被
    告不知伊向乙○○所購入之物品係屬贓物各語。
四、按公訴人之認被告丙○○涉犯本件故買贓物罪嫌，無非以被
    告已從事中古儀器買賣已25年，當對於如附表等所示之新品
    、中古器物之價格及正常交易模式有所認識，而乙○○曾告
    以被告附表所示儀器新品約2 百萬元，且僅使用約半年至1
    年，然被告並未要求劉某提供正崴公司出具之委任書或儀器
    購買證明書，故被告不可能僅憑乙○○自稱獲得授權，即以
    前開價格購入，且將款項匯入乙○○個人帳戶，又未要求開
    立發票，以及告訴代理人傅恆忠佯裝客戶至玟昱公司時除確
    認儀器外，並經被告告以無法開立發票而希以現金交易或轉
    帳等情，為其主要論據。
五、經查：
  (一)被告向乙○○購入之包括附表所示儀器及另已出售四台序號
    不詳之綜合測試儀，係屬正崴公司所有，而為乙○○所侵占
    等情，業據告訴代理人傅恆忠、甲○○於警詢、偵查中（按
    被告、辯護人已於本院準備程序承認對於告訴代理人之前揭
    審判外陳述均有證據能力，本院卷第18頁）證述明白，且經
    證人乙○○於警詢時、偵查中坦承「我利用職務需要將該儀
    器從新竹縣的外包廠商將儀器搬回公司，我搬回公司後（每
    次平均約七、八台），再將其中的一、二台搬出公司‧‧‧
    」、「我利用公司新竹分公司結束營業搬遷回台北的時候，
    東西直接從新竹搬回土城，東西運到門口但沒有進去公司，
    而是直接在門口把東西交給丙○○」、「我們原本在新竹有
    一家子公司‧‧‧這家公司結束後，就叫我們把機器運回來
    台北的正崴公司，我是負責點收與搬遷機器的其中一個人。
    於是我就利用職務之便把這些東西轉賣出去」各情明確（臺
    灣板橋地方法院檢察署94年度偵字第6043號偵查卷第17、60
    、75頁，按被告、辯護人亦於本院準備程序承認證人乙○○
    之警詢、偵訊筆錄亦有證據能力，本院前揭卷宗頁數參照）
    ，並有傅恆忠領回附表所示儀器所出具之贓物認領保管單1
    紙在卷可按，自堪認為被告向乙○○所購得之附表所示儀器
    （含未扣案惟已另經被告出售序號不詳之四台綜合測試儀在
    內）核屬贓物無訛。
  (二)然而，乙○○業於警詢時、偵查中已指稱彼於出售連同附表
    所示儀器在內之物品予被告時，「（問：丙○○是否知道該
    儀器為你非法取得之贓物？）我沒讓他知道」、「（問：有
    無告訴過丙○○說東西是你偷來的？）沒有」、「（問：你
    是否告知丙○○那些儀器是公司生產線上停用的儀器，為公
    司託付你所販售的，你有決（按應為「絕」之誤載）對處分
    權，所以要賣給他之物品？）我有跟他說過這些話」、「（
    問：和被告如何說？）我和他說我要賣，我說是我們搬家回
    來閒置不用的」、「我和他說這些機器閒置不用，我可以處
    理，‧‧‧」各節清楚（前揭檢察署95年度偵續字卷第15頁
    ），核與被告於警詢、檢察官偵訊時所述「（問：你是否詢
    問乙○○該儀器之來源？）我有問過他，他說那些是公司生
    產線上停用的儀器，為公司託付他販售的，他有決（絕）對
    處分權‧‧‧」、「乙○○告訴我說，是公司停用的機器，
    是公司多出來的機器，公司委託他賣，他的部門有主導權，
    可以自己處分」、「（問：乙○○並非公司負責人，你為何
    會跟他購買？）因為他說這是生產線已經沒有在生產，屬於
    閒置的機器，他們部門可以自己處理掉，我根本不知道他是
    偷來的」諸語吻合（臺灣板橋地方法院檢察署94年度偵字第
    6043號偵查卷第22、52、60頁），揆之乙○○以其身為正崴
    公司工程師之身分，既於進行本件交易前隱瞞附表所示等儀
    器為其業務侵占不法所得之贓物，甚至為強化被告購買之決
    心，更進而謊稱伊對於交易標的物有絕對之處分權、或可自
    行處理各情，自難期被告於受乙○○施以上開欺罔言語後，
    在主觀上竟會對於附表所示標的物等存有「明知」為贓物之
    認識。
  (三)其次，依乙○○迭於警詢、偵查中所述，彼等所進行之各次
    買賣交易交付標的物所在，「地點有時候在公司位於土城市
    ○○路18號的門口，有的時候在板橋三民路上的家樂福」、
    「‧‧‧東西運到門口但沒有進去公司，而是直接在門口把
    東西交給丙○○」、「‧‧‧所有的機器都會先到正崴去，
    於是我就利用下貨的時候先跟薛先生約好時間，他會在門口
    等我」、「‧‧‧有的時候是機器搬到正崴後我自己再載到
    板橋市的家樂福去給劉先生的」、「（問：當初是在何處交
    易？）大約八、九次，在公司門口或板橋家樂福」各節以及
    其中在正崴公司門口交付之標的物，多係由乙○○在放行單
    上承辦人處簽名後交付門口警衛，甚至有時警衛亦會要求被
    告簽名，另就標的物於前述家樂福賣廠附近交付者，乙○○
    則會在放行單上攜帶人處簽名諸情在卷（前揭檢察署94 年
    度偵字第6043號偵查卷宗第17頁、第59頁、第75頁，95 年
    度偵續字卷第15頁），又被告於檢察官偵訊時亦稱「（問：
    你向乙○○買受，乙○○偷自正崴精密公司的綜合測試儀十
    五臺、電源供應器五臺？）‧‧‧第一次是在九十三年十月
    底，我去他公司土城市○○路十八號正崴公司買的‧‧‧他
    工作是大公司，門口有設警衛，我看到他有儀器放行條才通
    過警衛室‧‧‧」各情明白（臺灣板橋地方法院檢察署94
    年度偵字第6043號偵查卷第51頁），乃依彼等所述前揭情節
    ，核與正崴公司於95年9 月12日具狀陳報之放行單16紙所載
    內容比對大致相符（本院卷第78頁至第93頁，又94年3 月2
    日之一般出廠放行單「攜帶人簽章」處並有被告之簽名），
    即告訴代理人甲○○亦於偵查中表明「（問：公司放行程序
    ？）機器保管的主管就可放行，但本件的放行單都是乙○○
    自己簽的，連主管那欄都是」乙節無訛（前揭檢察署偵續字
    第174 號偵查卷宗第17頁），再參酌告訴人正崴公司於前揭
    書狀所併陳報之門禁及管理辦法其內所載「物品進出管理」
    第10條「公物攜出時，必須向警衛人員提示『放行單』，經
    查對無誤後，始得攜出」各節（本院卷第56頁），堪認一般
    人如看到上開放行單內容其部門主管、承辦人、攜帶人、警
    衛等欄位已有完整之簽名，甚或親見告訴人正崴公司警衛放
    行之程序，多會認為被告由正崴公司攜出之附表等物品，應
    無違法之情形方是，可徵被告辯稱：其因親見物品攜出經過
    或看到放行單內容，認為乙○○既得自正崴公司內攜帶附表
    等物品通過警衛放行外出無礙，因而相信彼當有處分權能各
    語，即非憑空捏造，否則被告豈會膽敢於前述放行單上簽署
    自己姓名之理？至於正崴公司究竟如何規範內部員工得於放
    行單「部門主管」、「經辦人」、「攜帶人」處簽章，或者
    附表所示標的物之放行單是否需受告訴人正崴公司上開規定
    所限制，本非正崴公司以外之他人所得能知悉，是縱出售附
    表等儀器之乙○○並無攜帶附表等所示儀器外出甚至將之出
    售之權限，然此等情節實難苛責於並非正崴公司員工之被告
    能於事前或交易當時所得知悉，附此說明。
  (四)再者，觀察本件被告於自乙○○處購入附表所示之綜合測試
    儀等儀器後，因其中部分存有瑕疵，曾經乙○○告以可以送
    回前揭儀器之原廠即安捷倫科技股份有限公司（以下簡稱安
    捷倫公司）維修，嗣被告果依其指示以被告所經營之「玟昱
    公司」名義送修，修復後之儀器並經上開原廠公司送回至玟
    昱公司處所等情，除經證人乙○○證實在卷（前揭檢察署94
    年度偵字第6043號偵查卷第59頁），且有被告提出由前述安
    捷倫公司出具之「儀器維護/ 校驗服務單」、航快國際通運
    有限公司托運收據在卷足佐（本院卷第32頁至34頁），可見
    被告主觀上並不知情附表等儀器係屬贓物，否則如於真正所
    有人向原廠通報遺失儀器乙情時，被告如此舉止豈非甘冒自
    曝己之收贓非行？值此，更足認定被告於取得附表等儀器之
    起始，要無贓物之認識可言。
  (五)至於公訴人雖以證人乙○○業於偵查中證述彼曾於交易過程
    中，告以被告謂「半年至1 年的機器」、「新品大約是二百
    萬，他說他一台只能賺五至十萬，所以只能賣十六至二十萬
    元」、「（價格）是被告訂的，他說他只能買這個價格」等
    語（前揭檢察署95年度偵續字第174 號偵查卷宗第14頁），
    遂謂乙○○係對被告指稱如起訴書附表（亦即本件判決附表
    ）所示儀器新品約200 萬元云云。然查，附表所示之儀器係
    包括「綜合測試儀」、「電源供應器」二類，而證人乙○○
    本於偵查中即指稱「綜合測試儀器價值大約是100 多萬，電
    源供應器的價錢我不清楚」、「他（按指被告）說電源供應
    器他可以收5000元，我就賣他5000元，綜合測試儀器也是他
    說要16萬到20萬元不等的錢買，我就賣他」等語（參前揭檢
    察署94年度偵字第6043號偵查卷宗第59頁），乃告訴代理人
    傅恆忠亦於警訊時指稱「綜合測試儀一台約新臺幣二百餘萬
    元，電源供應器約六萬餘元」（前揭檢察署94年度偵字第60
    43號偵查卷宗第28頁），可見乙○○所謂新品價值100 多萬
    元或200 萬元之儀器，當係指綜合測試儀器而已，至於電源
    供應器一台之價格當為6 萬元左右等情應無疑問，是以起訴
    書前揭記載，即屬誤會。乃依乙○○前揭證言內容暨被告自
    承之情節，被告係以每台16萬元至20萬元不等對價購入綜合
    測試儀器，另以每台5 千元之價格購入電源供應器，比較其
    所購入之價格與前述物品原價相較，或有稍低，然二手物品
    買賣，其交易方式本難與新品買賣未可一概而論，其雖有參
    考行情，惟實際價格數額可能會受到標的物原使用之狀況、
    保存情形、買方需求程度甚至交易雙方議價能力而受到影響
    ，僅以被告於警詢時自承其自乙○○處購入綜合測試儀器後
    已經出售之部分儀器為例，其價格即有17萬元至64萬元不等
    （前揭檢察署94年度偵字第6043號偵查卷宗第28頁），可見
    其轉手所得獲利高低即有不一，堪信實際上之市場機制始為
    左右前揭綜合測試儀器、電源供應器二手貨價格之重要指標
    ，是本件自難僅憑被告購入價格較諸新品價格甚低，即謂被
    告於主觀上必具收贓之故意。
  (六)再者，公訴人固又以被告自乙○○處購得包括附表所示儀器
    等標的物時並未索求發票、正崴公司委任書或儀器購買證明
    ，且又匯款至乙○○個人帳戶、復在告訴代理人傅恆忠佯裝
    買方客戶與之商議時指稱無法開立發票及希以現金或轉帳方
    式交易等情，資為認定被告知贓買受之依據。然以乙○○既
    有心隱瞞自己侵占正崴公司所有物品之事實而自稱有權代正
    崴公司處理上開物品，則被告辯稱因而信其亦有權代為收受
    前揭交易對價，遂將之匯入被告上開個人銀行帳戶內，本非
    難以想像之情節；且被告既已見到所購物品已經乙○○出具
    一般出廠放行單，甚至買賣標的物交付地點更有在正崴公司
    所在地者，並其於事後又得順利將瑕疵之標的物送由原廠修
    理，乃其主觀上因認為乙○○確經正崴公司授權出售前述物
    品，致未進一步要求劉某交付統一發票、出示正崴公司委任
    書或儀器購買證明，衡諸情理亦難指其所為係屬不尋常。至
    於告訴人傅恆忠是否於佯稱客戶當時經被告告以「無法開立
    發票，希望現金交易或轉帳」各語？按被告係堅決否認曾經
    為此陳述，乃上開文字亦不過出現在「再議聲請狀」內而已
    ，揆諸告訴代理人傅恆忠於檢察官偵訊中已坦承「我現在記
    不清楚，因為時間有太久」乙情，故其僅能推測被告「當時
    應該有這樣說過」云云（前揭檢察署95年度偵續字第174 號
    偵查卷宗第16頁），可見告訴代理人傅恆忠本身實際上已不
    復記憶有此經過情節存在，是則起訴書此部分記載，其舉證
    即有不足，況縱認被告確曾對於傅恆忠說明無法開立發票及
    希以現金或轉帳交易，然此亦不過被告是否有意逃漏相關營
    業稅捐，核其行為亦不過為貪圖小利而已，其行徑固屬不該
    ，然執此亦無法據之認定其在買入本件標的物之初即具「知
    贓故買」之情形。
六、綜上所述，被告辯稱彼因依據乙○○係在其所任職之正崴公
    司門口等處交付包括附表在內之綜合儀器測試儀器、電源供
    應器等物品，並見到前揭物品之放行單，因而相信乙○○具
    有出售前揭交易標的物之權限，致不知上述標的物均為乙○○侵占所得之贓物，因而斥資買受等語，應屬信而有徵，堪
    可採信。此外，復查無其他積極證據可證明被告於購買時即
    知為贓，則依首揭說明，其所為即與故買贓物罪之要件有間
    ，自未能繩以本罪之責，依法即應為被告無罪之諭知。
據上論斷，應依刑事訴訟法第301 條第1 項，判決如主文。
本件經檢察官朱學瑛到庭執行職務。
中　　華　　民　　國　　96　　年　　1 　　月　　18　　日
                  刑事第三庭審判長法　官  陳忠行
                                  法  官  廖怡貞
                                  法  官  蕭胤瑮
上列正本證明與原本無異。
如不服本判決，應於判決送達後十日內向本院提出上訴狀（應附
繕本），上訴於臺灣高等法院。
                                  書記官  黃炎煌
中　　華　　民　　國　　96　　年　　1　　月　　18　　日
 附表：
 ┌──┬───────┬────────┬───┬───┐
 │編號│品名          │序號            │數量  │備註  │
 ├──┼───────┼────────┼───┼───┤
 │ 01 │綜合測試議    │SER830091/013   │  1   │      │
 ├──┼───────┼────────┼───┼───┤
 │ 02 │同上          │SER849091/066   │  1   │      │
 ├──┼───────┼────────┼───┼───┤
 │ 03 │同上          │SER104370       │  1   │      │
 ├──┼───────┼────────┼───┼───┤
 │ 04 │同上          │SER104375       │  1   │      │
 ├──┼───────┼────────┼───┼───┤
 │ 05 │同上          │SＺ0000000000    │  1   │      │
 ├──┼───────┼────────┼───┼───┤
 │ 06 │同上          │GB00000000      │  1   │      │
 ├──┼───────┼────────┼───┼───┤
 │ 07 │同上          │GB00000000      │  1   │      │
 ├──┼───────┼────────┼───┼───┤
 │ 08 │同上          │GB00000000      │  1   │      │
 ├──┼───────┼────────┼───┼───┤
 │ 09 │同上          │GB00000000      │  1   │      │
 ├──┼───────┼────────┼───┼───┤
 │ 10 │同上          │GB00000000      │  1   │      │
 ├──┼───────┼────────┼───┼───┤
 │ 11 │同上          │GB00000000      │  1   │      │
 ├──┼───────┼────────┼───┼───┤
 │ 12 │電源供應器    │0000000         │  1   │      │
 ├──┼───────┼────────┼───┼───┤
 │ 13 │同上          │0000000         │  1   │      │
 ├──┼───────┼────────┼───┼───┤
 │ 14 │同上          │0000000         │  1   │      │
 ├──┼───────┼────────┼───┼───┤
 │ 15 │同上          │0000000         │  1   │      │
 ├──┼───────┼────────┼───┼───┤
 │ 16 │同上          │0000000         │  1   │      │
 └──┴───────┴────────┴───┴───┘
